【裁判字號】    98,聲再,60
【裁判日期】    980511
【裁判案由】    強盜
【裁判全文】
臺灣高等法院高雄分院刑事裁定          98年度聲再字第60號
再審聲請人
即受判決人    甲○○
                      （現於臺灣高雄監獄執行中）
上列聲請人因違反槍砲彈藥刀械管制條例案件，對於本院96年度
上訴字第2234號中華民國97年2 月13日確定判決（起訴案號：臺
灣高雄地方法院檢察署96年度偵字第10292 號），聲請再審，本
院裁定如下：
    主  文
再審之聲請駁回。
    理  由
一、聲請意旨略稱：按有罪之判決確定後，有因發現確實之新證
    據，足認受有罪判決之人應受無罪、免訴、免刑或輕於原判
    決所認罪名之判決者，為受判決人之利益，得聲請再審。刑
    事訴訟法第420 條第1 項第6 款定有明文（聲請再審狀誤繕
    為同法第421 條）。查本件槍枝之鑑定係採性能檢測法檢測
    之，然同型號、同構造、同材質之2 把左輪模型槍，並未經
    實際試射，只憑性能檢測時所得之數據分別判斷為138 焦耳
    及23焦耳，殺傷力鑑定結果過於懸殊，且塑膠材質之模型槍
    竟能發射138 焦耳之動能，實有違經驗法則。又無殺傷力之
    子彈，實際試射時，卻可讓該發射之槍枝，產生槍管爆裂現
    象，則該槍枝是否具有發射子彈而具有殺傷力，即非無疑。
    再者，聲請人即受判決人（下稱聲請人）甲○○依判決書所
    載內容，申請有試射記錄之鑑定報告即內政部刑事警察局（
    下稱刑事警察局）第0000000000號鑑定書，欲與第一審法院
    判決書所載之刑事警察局第0000000000號槍枝鑑定報告作交
    叉比對，然經臺灣高雄地方法院檢察署回函表示並無第0000
    000000號鑑定書之存在，故原確定判決所憑此部分之證據，
    顯然虛偽，從而，原確定判決認聲請人犯有持有可發射子彈
    具有殺傷力之改造手槍，及製造子彈等罪行，並進而予以論
    罪科刑，實有違誤，爰依法聲請再審等語。
二、按再審制度旨在調和法安定性與真實發現之衝突，求取兩者
    之平衡，始能獲致真實之安定性。次按，刑事訴訟法第420
    條第1 項第6 款所規定之確實新證據，在解釋上須具備1.新
    穎性；2.確實性；3.影響性（或關連性）之要件始足當之。
    所謂「新穎性」係指該項證據於事實審法院判決當時即已存
    在，然因當事人及法院未經發現，致未及提出調查審酌，而
    於判決後始行發現；所謂「確實性」係指該項證據依其形式
    上之觀察係真實存在；所謂「影響性」係指該項證據如經提
    出或審酌，在客觀上顯可動搖原確定判決而使受判決人獲較
    有利之判決而言。又所謂發見確實之新證據，茍在事實審法
    院判決前「不能提出」主張有利之證據，而於第二審判決後
    第三審上訴前或上訴中發見者，仍得於判決確定後，以發見
    確實新證據之原因，聲請再審（最高法院32年抗字第113 號
    判例意旨參照）。質言之，倘該項證據於事實審法院判決前
    業已存在並經發現，聲請人「非不能提出」供事實審法院審
    酌調查，然聲請人卻不予提出，嗣於事實審法院判決後始行
    提出，自非刑事訴訟法第420 條第1 項第6 款所稱「發現確
    實之新證據」。再按，「聲請再審，由判決之原審法院管轄
    。」刑事訴訟法第426 條第1 項亦有明文。而再審程序係就
    確定判決事實錯誤所設之救濟方法，除有刑事訴訟法第426
    條第3 項前段所定情形外，應由判決之原審法院管轄，最高
    法院93年度臺聲字第2 號裁定意旨亦可參照。
三、聲請人就其所犯未經許可，持有可發射子彈具有殺傷力之改
    造手槍，及製造子彈等罪行，聲請再審，係以本件槍枝鑑定
    報告是否正確有所疑義，及卷內並無刑事警察局第00000000
    00號鑑定書之存在等情事為由，而認原確定判決有所違誤。
    經查：
  (一)本件原確定判決對於「聲請人明知未經許可不得持有可發射
    子彈之槍枝，竟於民國90年間某日，在高雄市六合夜市之華
    山玩具店中，以每把新臺幣3,000 元之代價，購買具殺傷力
    如附表所示之改造手槍3 枝（槍枝管制編號分別為00000000
    00之仿BERETTA 廠84型半自動手槍製造之槍枝1 支、槍枝管
    制編號分別為0000000000、0000000000之仿SMITH&WESSON廠
    .357MA GNUN 型轉輪手槍製造之槍枝2 支），而未經許可持
    有上開改造手槍」之情，業依調查之結果，本於論理法則、
    經驗法則，取捨證據、認定事實，並已於理由內詳細敘明其
    取捨論駁之理由，經核尚無違誤之處。
  (二)聲請人雖執前揭情詞以為其所犯未經許可，持有可發射子彈
    具有殺傷力之改造手槍罪行聲請再審之事由，惟前開槍枝鑑
    定報告是否正確？又卷內是否有第一審法院引為證據之刑事
    警察局第0000000000號槍砲鑑定書之存在？聲請人既於本院
    審理時已或知悉該等證據存在，或知第一審法院將之引為論
    罪科刑之證據，則其如就該等證據有所疑義，並非不得於本
    院審理時聲請調查此部分之證據，然聲請人卻無故不提出，
    顯有悖於「法安定性」之原則，自非刑事訴訟法第420 條第
    1 項第6 款所稱「發現確實之新證據」。
  (三)另聲請人所犯未經許可，製造子彈罪部分，經第一審判決後
    ，因聲請人未聲明上訴而告確定之情，有第一審法院即臺灣
    高雄地方法院96年訴字第2870號判決、本院96年度上訴字第
    2234號判決在卷可按，乃聲請人就第一審確定之未經許可，
    製造子彈罪部分，向本院聲請再審，自屬有誤。
四、本件聲請人就所犯未經許可，持有可發射子彈具有殺傷力之
    改造手槍罪行，其所舉上開聲請再審之理由，與刑事訴訟法
    第420 條第1 項第6 款規定之要件並不相符合；另就所犯未
    經許可，製造子彈罪行，誤向非為判決之本院聲請再審，既
    均如上述，則揆諸前揭法條規定及最高法院判例、裁定意旨
    所示，自應分別認聲請人之再審聲請或為無理由（即聲請人
    所犯未經許可，持有可發射子彈具有殺傷力之改造手槍部分
    ），或有悖於聲請再審之程序（即聲請人所犯未經許可，製
    造子彈部分），自皆應予以駁回。
據上論結，應依刑事訴訟法第433 條、第434 條第1 項，裁定如
主文。
中    華    民    國    98    年    5     月    11    日
                  刑事第一庭    審判長法  官  翁慶珍
                                      法  官  莊崑山
                                      法  官  徐美麗
以上正本證明與原本無異。
如不服本裁定應於送達後5 日內向本院提出抗告狀。
中    華    民    國    98    年    5     月    11    日
                                      書記官  賴梅琴
【附表】
┌──┬───────┬──┬────┬────────────┬────┬───────┐
│編號│ 扣 案 物 品  │數量│查獲地點│    鑑  定  結  果      │鑑定書證│  備      註  │
├──┼───────┼──┼────┼────────────┼────┼───────┤
│ 1  │仿BERETTA廠84 │1 枝│被告住處│以性能檢驗法檢測，認係改│內政部警│係為違禁物，應│
│    │型半自動改造手│    │        │造手槍，由仿BERETTA廠84 │政署刑事│依刑法第38條第│
│    │槍（含彈匣1 個│    │        │型半自動手槍製造之槍枝，│警察局96│1 項第1 款規定│
│    │）【槍枝管制編│    │        │車通槍管內阻鐵而成，其槍│年5月10 │宣告沒收。    │
│    │號號0000000000│    │        │管、滑套均為塑膠材質；以│日刑鑑字│              │
│    │】            │    │        │動能測試法測目試結果，其│第096005│              │
│    │              │    │        │發射彈單位面積動能為27焦│9555號槍│              │
│    │              │    │        │耳/ 平方公分            │彈鑑定書│              │
├──┼───────┼──┼────┼────────────┤（見96年├───────┤
│ 2  │仿SMITH&WESS廠│1 枝│同上    │以性能檢驗法檢測，認係改│度偵字第│係為違禁物，應│
│    │. 357 MAGNUM  │    │        │造手槍，由仿SMITH&WESS廠│10292 號│依刑法第38條第│
│    │型轉輪改造手槍│    │        │. 357 MAGNUM型轉輪手槍製│卷第154 │1 項第1 款規定│
│    │【槍枝管制編號│    │        │造之槍枝，車通槍管內阻鐵│頁至第15│宣告沒收。    │
│    │0000000000 】 │    │        │而成，其槍管、轉輪彈倉均│6頁）   │              │
│    │              │    │        │為塑膠材質；以動能測試法│        │              │
│    │              │    │        │測試結果，其發射彈丸單位│        │              │
│    │              │    │        │面積動能為23焦耳/ 平方公│        │              │
│    │              │    │        │分                      │        │              │
├──┼───────┼──┼────┼────────────┤        ├───────┤
│ 3  │仿SMITH&WESS廠│1 枝│同上    │以性能檢驗法檢測，認係改│        │係為違禁物，應│
│    │. 357 MAGNUM  │    │        │造手槍，由仿SMITH& WESS │        │依刑法第38條第│
│    │型轉輪改造手槍│    │        │廠. 357 MAGNUM型轉輪手槍│        │1 項第1 款規定│
│    │【槍枝管制編號│    │        │製造之槍枝，車通槍管內阻│        │宣告沒收。    │
│    │0000000000 】 │    │        │鐵而成，其槍管、轉輪彈倉│        │              │
│    │              │    │        │均為塑膠材質；以動能試法│        │              │
│    │              │    │        │測試結果，其發射彈丸單位│        │              │
│    │              │    │        │面積動能為138 焦耳/ 平方│        │              │
│    │              │    │        │公分                    │        │              │
└──┴───────┴──┴────┴────────────┴────┴───────┘


司法院資訊處製作；財團法人民間司法改革基金會備份。
